最高法院刑事判決　　　　　　九十四年度台上字第五六八三號
　　上　訴　人
　　即反訴被告　甲○○
　　被　　　告
　　即 反訴 人　乙○○
上列上訴人因自訴被告偽造文書等罪及被告反訴誣告案件，不服
台灣高等法院台南分院中華民國九十三年八月三十一日第二審更
審判決（九十三年度重上更(二)字第一一一號，自訴及反訴案號：
台灣台南地方法院八十六年度自字第三五三號），提起上訴，本
院判決如下：
    主  文
上訴駁回。
    理  由
一、甲○○誣告及乙○○被訴行使偽造私文書部分：
按刑事訴訟法第三百七十七條規定，上訴於第三審法院，非以判
決違背法令為理由，不得為之。是提起第三審上訴，應以原判決
違背法令為理由，係屬法定要件。如果上訴理由狀並未依據卷內
訴訟資料，具體指摘原判決不適用何種法則或如何適用不當，或
所指摘原判決違法情事，顯與法律規定得為第三審上訴理由之違
法情形，不相適合時，均應認其上訴為違背法律上之程式，予以
駁回。本件原審經審理結果，認為被告即反訴人乙○○被訴涉犯
行使偽造私文書、使公務員為不實登載及侵占罪嫌，犯罪不能證
明，上訴人即反訴被告甲○○誣告犯行明確，因而撤銷第一審諭
知甲○○無罪及依牽連犯從一重論處乙○○行使偽造私文書，足
以生損害於公眾及他人罪刑部分之判決，改判論處甲○○意圖他
人受刑事處分，向該管公務員誣告罪刑，並就乙○○被訴涉犯行
使偽造私文書、使公務員為不實登載及侵占部分為無罪諭知（其
中使公務員為不實登載及侵占部分屬不得上訴第三審之案件，應
予駁回，詳見後述理由二），均已詳敘其調查、取捨證據之結果
及憑以認定甲○○確有誣告犯行暨說明乙○○被訴涉嫌行使偽造
私文書部分應為無罪判決之心證理由。復就甲○○否認之供詞及
其所辯各語認非可採，予以論述。就形式上觀察，原判決要無採
證認事違背經驗法則、論理法則或理由不備等違背法令之情形。
而坐落台南市○○段一五○地號基地上大樓其中第十一層建物即
門牌號碼台南市○○○路六十五號十一樓房地之地價稅及房屋稅
一直由乙○○繳納乙節，已為甲○○所是認，且有劉某於第一審
所提出渠代為繳納，以甲○○為納稅義務人之八十四年度房屋稅
繳款書影本可按。雖其上納稅義務人之投遞地址載為台南市○○
路五十四號九樓之一，甲○○否認該址係伊住址，且稱伊並未接
獲該房屋稅繳款通知，然該房地之地價稅及房屋稅一直係由乙○
○繳納，既為渠不爭之事實。則原判決理由以甲○○自民國八十
一年土地過戶後，未收到地價稅繳款書，及於八十五年四、五月
間未收到該屋之八十五年房屋稅繳款書，何以未即向稅捐稽徵處
查詢，反自稱係遲至八十六年五月十五日因申領土地登記簿謄本
時始經發現，實有可疑，因認倪女所指乙○○於八十四年四月間
向伊佯稱渠經營之公司急需資金週轉，擬借該房屋伊應有部分向
友人設定第二順位抵押借款，致使伊不疑有他，將身分證及印鑑
證明等資料交予乙○○，劉某竟擅自將該房屋伊應有部分，辦理
所有權移轉登記為其所有云云，係屬不實，此項理由之論斷核與
卷證並無不符，要難認有何證據上理由矛盾之違法。而乙○○於
購買本件房地當時與甲○○已有婚外情多年，二人關係匪淺，迄
八十五年七月間始分手等情，為甲○○於另案被訴詐欺案偵查中
坦認屬實，則渠基於與劉某之婚外情親密關係，縱於八十二年間
購買紅木家具以供上開房屋之擺設，衡諸常情，亦非無可能。要
不能因之即認乙○○之指訴，係屬不實，原審採為判決之論據，
亦無違背經驗法則及理由不備情形。且乙○○於第一審所提反訴
狀謂該房屋購買之初，甲○○原約定要出資二分之一……至八十
五年四月間，倪女見已無經濟能力負擔購屋款，且未實際出資，
乃同意將登記其名下二分之一持分移轉返還等語，觀其語意，係
指上開「房屋」而言，不及於其基地，證人杜淑貞於第一審及原
審更審前調查時亦證稱當初乙○○告訴伊房屋係渠與甲○○合夥
購買，因倪女欠渠錢，故要將該部分辦理過戶等語，亦均未指倪
女原擬出資二分之一購買者，包含房屋及其基地。是原判決依憑
乙○○之指訴及杜淑貞之供證，為甲○○確有本件誣告犯行之論
據，亦無認定事實不依證據及理由不備之違法可指。上訴意旨以
上情指摘原判決違背法令，核與法律規定得為第三審上訴理由之
違法情形，不相適合。而其餘上訴意旨，則係就屬原審採證認事
職權之適法行使及原判決已說明事項，徒憑己見，任意指摘為違
法，且仍為單純事實之爭執，要難謂為適法之第三審上訴理由。
依上揭說明，甲○○關於原判決論處其誣告罪刑及就乙○○被訴
涉犯行使偽造私文書所為無罪諭知部分，其上訴違背法律上之程
式，應予駁回。
二、乙○○被訴使公務員登載不實及侵占罪部分：
按刑事訴訟法第三百七十六條所列各罪之案件，經第二審判決者
，不得上訴於第三審法院，法有明文。本件原判決係以甲○○於
第一審自訴意旨略稱：乙○○意圖為自己不法之所有，基於偽造
文書之單一犯意及登載不實之概括犯意，於八十四年四月間向甲
○○佯稱其經營之公司急需週轉，擬借上開房屋應有部分向友人
「劉輝德」設定第二順位抵押借款云云，致倪女不疑有他，遂允
借之，將其身分證、印鑑交付。劉某竟擅自委由不知情之代書杜
淑貞於八十四年五月十五日，將上開房屋甲○○二分之一應有部
分虛偽書立買賣契約書，以買賣為原因向台南地政事務所辦理所
有權移轉登記為乙○○全部所有，使該地政機關承辦人員於同年
月十七日登載於職務上所掌之土地登記簿上，而將倪女應有部分
二分之一之房屋所有權侵占入己，足生損害於地政登記管理之正
確性及生損害於甲○○等情。因認劉某除涉犯行使偽造私文書罪
外，並犯有使公務員登載不實及侵占二罪嫌。經審理結果，既認
為該部分犯罪不能證明，因而撤銷第一審關於劉某偽造文書及侵
占（認牽連犯有行使偽造私文書、侵占、使公務員登載不實三罪
而從一重處斷）所為科刑之判決，改判諭知乙○○無罪。則劉某
被訴涉犯上開三罪名即無裁判上一罪所指全部、一部之關係可言
。其中使公務員登載不實及侵占罪部分，分屬刑事訴訟法第三百
七十六條第一、三款之案件，依上開說明，此二部分既經第二審
判決，自不得上訴於第三審法院，甲○○對之竟復一併提起上訴
，顯為法所不許。此二部分上訴為不合法，亦應予駁回。
據上論結，應依刑事訴訟法第三百九十五條前段，判決如主文。
中　　華　　民　　國　九十四　年　　十　　月　 十三 　日
                      最高法院刑事第九庭
                          審判長法官  張　淳　淙
                                法官  張　春　福
                                法官  呂　丹　玉
                                法官  洪　昌　宏
                                法官  蔡　彩　貞
      本件正本證明與原本無異
                                      書  記  官
中　　華　　民　　國　九十四　年　　十　　月　 十八 　日
                                                      Ｔ
